臺灣雲林地方法院民事裁定
111年度消債更字第75號
聲  請  人
即  債務人  蔡育騰  

代  理  人  王漢律師(法扶律師)
上列聲請人因消費者債務清理事件聲請更生，本院裁定如下：
    主  文
債務人蔡育騰自中華民國一一一年十一月二十二日上午十一時起
開始更生程序，並命司法事務官進行本件更生程序。
    理  由
一、按債務人不能清償債務或有不能清償之虞者，得依本條例所
    定更生或清算程序，清理其債務；債務人無擔保或無優先權
    之債務總額未逾新臺幣(下同)1,200萬元者，於法院裁定開
    始清算程序或宣告破產前，得向法院聲請更生；債務人對於
    金融機構負債務者，在聲請更生或清算前，應向最大債權金
    融機構請求協商債務清償方案，或向其住、居所地之法院或
    鄉、鎮、市、區調解委員會聲請債務清理之調解；自債務人
    提出協商請求之翌日起，逾30日不開始協商，或自開始協商
    之翌日起逾90日協商不成立，債務人得逕向法院聲請更生或
    清算，消費者債務清理條例（下稱消債條例）第3條、第42
    條第1項、第151條第1項及第153條分別定有明文。揆諸消債
    條例之立法目的，乃在於使陷於經濟上困境之消費者，得分
    別情形利用更生或清算程序清理債務，藉以妥適調整債務人
    與債權人及其他利害關係人之權利義務關係，保障債權人之
    公平受償，並謀求消費者經濟生活之更生機會，從而健全社
    會經濟發展（消債條例第1條立法理由參照）。準此，債務
    人若有不能清償債務或有不能清償債務之虞，且客觀上並無
    濫用更生或清算程序之情事，自應使其藉由消費者債務清理
    條例所定程序以清理債務。次按法院開始更生程序之裁定，
    應載明其年、月、日、時，並即時發生效力；法院開始更生
    或清算程序後，得命司法事務官進行更生或清算程序，必要
    時得選任律師、會計師或其他適當之自然人或法人1人為監
    督人或管理人，消債條例第45條第1項、第16條第1項亦有明
    定。
二、本件聲請意旨略以：
　　聲請人積欠無擔保債務，而有不能清償債務之情事，經聲請
    人向本院聲請調解，因聲請人尚有積欠資產管理公司之債務
    ，故無法負擔最大債權銀行提出之協商方案。又聲請人目前
    在夜市擺攤，每月收入約為20,000元。為此，爰依消債條例
    ，聲請更生等語。
三、經查，聲請人提出本件更生聲請前，曾向本院聲請調解，惟
    因聲請人尚有積欠資產公司龐大債務無法負擔金融機構提出
    之還款方案，故調解不成立等情，有調解不成立通知書在卷
    可參（見本院卷第49頁）。再經本院查核本件聲請人所積欠
    債務總額未逾1,200萬元，且其於聲請更生前1日回溯5年內
    未從事每月營業額20萬元以上之營業活動。是以，本院自應
    綜合聲請人目前全部收支及財產狀況，評估其是否有「不能
    清償債務或有不能清償之虞」，作為是否裁准更生之判斷標
    準，說明如下：
    ㈠每月收入及財產狀況：
  　　⒈聲請人名下有台中何厝郵局帳戶之存款餘額60元(登錄至
        民國111年9月14日，見本院卷第189頁至第193頁)、有
        以聲請人為要保人投保於國泰世紀產物保險股份有限公
        司之個人法定傳染病綜合保險、嚴重特殊傳染性肺炎疫
        苗保障綜合保險及投保於明台產物保險股份有限公司之
        法定傳染病確診補償保險等有效保險契約，因保單性質
        屬於個人健康險，並無保單價值準備金。除此之外，無
        其他財產等情，有聲請人提出之之全國財產稅總歸戶財
        產查詢清單、聲請人之台中何厝郵局郵政存簿儲金簿存
        摺封面及內頁明細影本、中華民國人壽保險商業同業公
        會保險業通報作業資訊系統資料查詢結果表在卷可稽（
        見本院卷第47頁、第189頁至第193頁、第225頁第237頁
        ）。
　　　⒉聲請人陳稱其目前於夜市擺攤，平均每月收入為20,000
        元等情，有其提出之聲請狀、更生陳報狀、勞工保險被
        保險人投保資料表附卷為憑(見本院卷第15頁、第175頁
        、第185頁至第187頁)，是本院審酌上情，認應暫以每
        月20,000元作為計算聲請人目前償債能力之依據。
　　㈡每月必要支出狀況：
      ⒈聲請人陳報每月必要生活費用支出，以衛生福利部公告
　　　  111年度臺灣省每人每月最低生活費14,230元之1.2倍即
　　　  17,076元為計算基準。其陳報之生活必要費用，符合消
　　　  債條例第64條之2第1項之規定，應予准許。
　　  ⒉聲請人主張其每月需負擔其父親蔡○曄、母親蔡○○草
　　　  各4,500元之扶養費云云，惟查；
　　　  ⑴聲請人之父親蔡○曄，依其全國財產稅總歸戶財產查詢
          清單及110年度綜合所得稅各類所得清單（見本院卷
          第215頁、第221頁至第223頁)，其名下現有位於雲林
          縣虎尾鎮之不動產，而該不動產現值為2,336,709元
          ，及每月領有勞保老年年金6,616元，有蔡○曄之第一
          銀行虎尾分行存摺封面及內頁影本附卷可參(見本院
          卷第239頁至第241頁)。
　　　  ⑵聲請人之母親蔡○○草，依其全國財產稅總歸戶財產查
          詢清單及110年度綜合所得稅各類所得清單（見本院
          卷第217頁至第219頁)，其名下僅有78年出廠之汽車
          一部，雖已無殘值，然110年有樂多創意行銷企業社
          之薪資所得200,000元，另有雲林縣虎尾鎮農會存款
          利息所得8,114元，若以週年利率百分之1計算，其定
          存之本金高達80萬元。再依蔡○○草之雲林縣虎尾鎮農
          會頂溪分部之活期性存款存摺之內頁明細影本觀之，
          蔡○○草於該帳戶內有超過66萬元之存款，且每月尚有
          定息500元至572元、650元、651元、750元不等之利
          息存入(登錄至111年10月17日，見本院卷第255頁至
          第257頁)。
　　　  是本院審酌社會常情，認聲請人父親、母親有相當資力
　　　  及謀生能力，應無受聲請人扶養之必要，此部分扶養費
　　　  用應予剔除。
    ㈢每月餘額及還款能力：
      承上，聲請人每月必要支出費用為17,076元，則以聲請人
      每月薪資20,000元，扣除上開必要支出後，雖餘約2,924
      元可供清償，聲請人積欠之無擔保債權總額約為8,561,02
      5元(其中滙誠第一資產管理股份有限公司未陳報債權金額
      ，故以聲請人所陳報之金額計算)，有各債權人之陳報狀
      在卷可佐(見本院卷第79頁至第173頁、第199頁至第207頁
      )。依聲請人每月2,924元可清償計算，尚需約243年餘始
      能清償完畢(計算式：8,561,025元2,924元12月≒243.98
      ，小數點後二位以下捨棄)，倘若再加計日後之利息及違
      約金等負擔，其收入及財產與債務差距過大，清償期限勢
      必更長，顯無法清償債務，堪認聲請人之經濟狀況已有不
      能清償債務之虞，而有藉助更生制度調整其與債權人間之
      權利義務關係而重建其經濟生活之必要，自應許聲請人得
      藉由更生程序清理債務。
四、綜上所述，本件聲請人為一般消費者，其有無法清償債務之
    情事，又所負無擔保或無優先權之債務，並未逾1,200萬元
    ，且未經法院裁定開始清算程序或宣告破產，復查無消債條
    例第6條第3項、第8條或第46條各款所定駁回更生聲請之事
    由存在，則聲請人聲請更生，應屬有據，爰裁定如主文。又
    本件聲請人業經裁定開始更生程序，爰並裁定命司法事務官
    進行本件更生程序。
五、聲請人於更生程序開始後，應盡所能節約支出，提出足以為
    債權人會議可決或經法院認為「已盡力清償」之更生方案以
    供採擇。而司法事務官於進行本件更生程序、協助聲請人提
    出更生方案時，亦應依聲請人之薪資變化、社會常情及現實
    環境衡量聲請人之清償能力，並酌留其生活上應變所需費用
    ，進而協助聲請人擬定允當之更生方案，始符消債條例重建
    債務人經濟生活之立法目的，附此敘明。
六、依消債條例第11條第1 項、第45條第1 項、第16條第1 項，
    裁定如主文。
中　　華　　民　　國　　111 　年　　11　　月　　22　　日
              民事第一庭    法　　　官　楊昱辰
以上正本係照原本作成。
本裁定不得抗告。
中　　華　　民　　國　　111 　年　　11　　月　　22　　日
                            書　記　官　陳玉珮